【裁判字號】    89,附民上,25
【裁判日期】    890713
【裁判案由】    偽造文書
【裁判全文】
台灣高等法院刑事附帶民事訴訟裁定        八十九年度附民上字第二五號
    上  訴  人
    即  原  告  甲○○
    被 上訴 人
    即  被  告  乙○○
右列上訴人因偽造文書附帶民事訴訟案件，不服本院八十九年五月二十三日判決，提
起上訴，本院裁定如左：
    主  文
上訴駁回。
    理  由
一、按刑事訴訟法第五零三條第一項規定：刑事訴訟諭知無罪、免訴或不受理之判決
    者，應以判決駁回原告之訴。但經原告聲請時，應將附帶民事訴訟移送管轄法院
    之民事庭。同條第二項規定：前項判決，非對於刑事訴訟之判決有上訴時，不得
    上訴。次按同法第五百零六條第一項前段：刑事訴訟之第二審判決不得上訴於第
    三審法院者，對於其附帶民事訴訟之第二審判決，得上訴於第三審法院之規定，
    乃係為保護刑事被告之利益而設。其所稱刑事訴訟之第二審判決則係指同法第五
    百零三條第一項所定諭知無罪、免訴、不受理以外之判決而言。（最高法院七十
    五年度台上字第二二七三號判決參照）又按第二審刑事法院維持第一審無罪判決
    ，並將附帶民事訴訟之上訴駁回時，關於附帶民事訴訟之第三審上訴，自亦在不
    得上訴之列。即第二審刑事判決諭知被告無罪後，未經有上訴權之檢察官提起上
    訴者，即不得就附帶民事訴訟之判決而為上訴。（最高法院五十七年度台附字第
    三四號、七十九年度台上字第一０三五號判決參照）
二、經查本件上訴人即原告主張：被上訴人即被告乙○○為嶺陽建設有限公司（下稱
    嶺陽公司）負責人，於民國（下同）八十一年間，被告與上訴人即原告甲○○（
    原名為李素雲，於八十四年十月二十四日改名為甲○○）共同出資購買坐落桃園
    縣桃園市○路段五一九之十五、四七六之二二等地號土地及其上門牌號碼為桃園
    市○○街一五四巷十六之一號房屋，為辦理上開房地購入及轉賣手續，原告交付
    印鑑證明、印鑑章、身分證予被告全權處理。上開房地於八十一年一月十五日完
    成所有權登記予原告名下，於同年六月二日轉賣予案外人鄭志遠。詎被告竟利用
    與原告合資購買前揭房地，取得原告印鑑證明、印鑑章、身分證之機會，未經原
    告之同意，即於八十一年間，逾越原告授權之範圍，擅自以原告名義購買桃園市
    ○○段埔子小段一七二一之一五五、一七二一之一五六等地號土地，再與長聖建
    設有限公司（下稱長聖公司）訂立合建契約，在前揭土地興建房屋（建物門牌號
    碼：桃園市○○○街一七六號一樓等）後，向桃園縣桃園市地政事務所辦理第一
    次所有權登記予原告名下，再以原告之名義與案外人陳明仁、許國城、戴黃來有
    、陳明源、嶺陽公司、許祺昌、洪秀淑、呂佩鈺、王忠彬等人訂立買賣契約，將
    所興建之建號八一一七至八一二八號建號等房屋連同基地，出賣予陳明仁等人，
    且辦妥所有權移轉登記，致生損害於原告本人及地政機關對土地、建物管理之正
    確性。嗣因桃園縣稅捐稽徵處通知原告說明申報稅捐情形（經查為八十五年十一
    月五日），原告始知悉上情。原審竟駁回上訴人之附帶民事訴訟，爰提起上訴，
    求為判決如訴之聲明，並援用刑事訴訟之證據。因而於原審審理中提起附帶民事
    訴訟（台灣桃園地方法院八十七年度附民字第一三０號），請求：判決被上訴人
    即被告應給付上訴人新台幣（下同）一百六十萬元，並自起訴狀繕本送達翌日起
    至清償日止按週年利率百分之五計算之利息。並陳明願供擔保請准宣告假執行。
    經原審以：一、按刑事訴訟法諭知無罪、免訴或不受理之判決者，應以判決駁回
    附帶民事訴訟原告之訴，刑事訴訟法第五百零三條第一項定有明文。本件被上訴
    人即被告被訴偽造文書乙案（原審案號：八十六年度訴字第一七九一號），業經
    諭知無罪，揆諸前揭規定，上訴人即原告在該審之訴及其假執行之聲請，失所附
    麗，因而駁回其前揭附帶民事之請求。因上訴人不服，除就被上訴人所涉偽造文
    書刑案部分，聲請檢察官提起上訴（本院案號：八十九年度上訴字第七五九號）
    外，復就原審所為駁回其所提起附帶民事請求之判決提起上訴，請求本院廢棄原
    判決，並請求：判決被上訴人即被告應給付上訴人一百六十萬元，並自起訴狀繕
    本送達翌日起至清償日止按週年利率百分之五計算之利息，並陳明願供擔保請准
    宣告假執行云云。但查該刑案部分已經本院判決駁回檢察官之上訴在案，本院依
    照上開刑事訴訟法第五百零三條第一項之規定，因認原審判決駁回上訴人在第一
    審之訴及其假執行之附帶民事聲請，於法並無不合，因而駁回上訴人關於附帶民
    事請求部分之上訴在案。
三、茲查關於本院駁回檢察官上訴之刑案部分，於判決送達後，未經檢察官上訴因而
    確定在案，並由本院移送檢方執行，此有本院移送執行函可稽；但查上訴人即原
    告竟就本院駁回其所提起之附帶民事上訴請求部分聲明不服，提起第三審之上訴
    。依照首揭之說明，本件上訴人即原告之上訴聲請，於法自有不合，應予駁回。
四、據上論斷，應依刑事訴訟法第四百九十條前段、第三百八十四條前段，裁定如主
    文。
中    華    民    國    八十九    年      七        月       十三       日
                            臺灣高等法院刑事第九庭
                                審判長法  官  李  文  成
                                      法  官  何  菁  莪
                                      法  官  周  盈  文
右正本證明與原本無異。
如不服本裁定應於收受送達後五日內向本院提出抗告書狀。
                                      書記官  余  姿  慧
中    華    民    國    八十九    年      七        月       十三       日


司法院資訊處製作；財團法人民間司法改革基金會備份。
